【裁判字號】    98,上重更(一),15
【裁判日期】    980623
【裁判案由】    肅清煙毒條例
【裁判全文】
臺灣高等法院臺中分院刑事判決    98年度上重更(一)字第15號
上  訴  人
即  被  告  乙○○
選任辯護人  楊振裕律師
上列上訴人因肅清煙毒條例等案件，不服臺灣彰化地方法院97年
度重訴緝字第1號中華民國97年7月29日第一審判決（起訴案號：
臺灣彰化地方法院檢察署84年度偵字第3978號），提起上訴，本
院判決後，經最高法院發回更審，本院判決如下：
    主  文
原判決撤銷。
乙○○販賣毒品，處無期徒刑，褫奪公權終身。扣案海洛因淨
重2935公克沒收銷燬之。
    事  實
一、乙○○（綽號：阿正）與丁○○（綽號：阿弟）為軍中同袍
    舊識，而丁○○則與丙○○為多年好友關係。緣民國81年間
    ，乙○○經由管道得知在泰國有一位不詳姓名之成年男子擁
    有毒品海洛因，雖明知海洛因為管制進口之違禁物品，不得
    走私進口，然思及若能將海洛因運輸入台販賣將可獲取之暴
    利，竟意圖由泰國販入毒品海洛因並運輸走私進入臺灣販賣
    以牟利，並就運輸及走私進入臺灣地區部分，另找其軍中同
    袍丁○○商量後認為可行，丁○○乃將身分證等資料交給乙○○，經乙○○於81年4月7日委託不知情之旅行社申辦取得
    丁○○之護照後，丁○○又認為自己夾帶海洛因闖關風險太
    大，不願貿然嘗試，遂介紹丙○○與乙○○認識，乙○○乃
    透過丁○○向丙○○提議，願以新臺幣 (下同)20 萬元代價
    僱請丙○○夾帶海洛因闖關，而丙○○因本身缺錢花用，竟
    答應丁○○之提議，丁○○並將上情轉知乙○○，乙○○就
    運輸並走私毒品海洛因進入臺灣地區，遂與丁○○及丙○○
    有共同犯意之聯絡，並由乙○○於81年8月14日委託不知情
    之旅行社再度辦理丙○○護照，豈料81年9月21日24時許，
    丙○○、丁○○二人在臺北市○○○路之名人賓館因吸食安
    非他命遭警逮捕，隨即移送臺灣臺北地方法院檢察署，乙○○迫於出發日期將至，臨時無法另外覓得運輸並走私毒品入
    台之人，只好於81年9月22日14時許，以6萬元為丁○○、丙○○二人辦理交保。乙○○隨即於81年9月24日，先帶同丁○○搭乘BR211號班機飛往泰國，丙○○則與其不知情之妻
    子李王玉梅隨後參加達樂旅行社所組的泰國旅行團，藉以掩
    人耳目。乙○○抵達泰國後，先將丁○○帶往某泰國男子之
    私人套房居住，並由上述泰國男子供應食宿，等待丙○○夫
    妻到泰國會面，再自行出面向某不詳姓名年籍泰國成年男子
    販入取得毒品海洛因磚共淨重2935公克 (純度99.72%)後，
    並將該毒品海洛因磚分別夾藏在碟影機及熱水瓶內，待丙○○夫婦依計畫於81年9月27日抵達泰國後，於81年10月2日凌
    晨零時許，丁○○在當地泰國人搭載下，攜帶內裝海洛因之
    熱水瓶與碟影機，至泰國曼谷丙○○、李王玉梅夫妻住宿之
    旅館，並由丁○○1人進入房間將上述內藏毒品海洛因之碟
    影機、熱水瓶交給丙○○，而當時不知情之李王玉梅則已睡
    覺。嗣於81年10月2日19時許，丙○○與不知情之李王玉梅
    二人攜帶上述內藏有海洛因之熱水瓶與碟影機，搭乘長榮航
    空BR212班機返台，嗣於中正國際機場行李檢查台時，李王
    玉梅先通過檢查台，而丙○○攜帶之碟影機為海關人員以X
    光機掃瞄查覺有異，準備拆開檢查，丙○○則趁機將尚未檢
    查之熱水瓶偷偷拿給已通關李王玉梅，隨即被海關人員發現
    ，追回上開熱水瓶，並加以拆開檢視，發現上開碟影機、熱
    水瓶裡內均藏有海洛因，共淨重2935公克（純度99.72%），
    並循線查獲上情。
二、乙○○經由丁○○處得知丙○○失風被捕，不敢返國，丁○○則於乙○○在泰國另涉販毒案遭當地員警逮捕後，於82年
    3 月24日搭機返台，隨即在機場遭警逮捕；且丁○○與丙○○上開共同運輸走私毒品海洛因之犯行，於82年10月22日遭
    判處無期徒刑，褫奪公權終身確定（丙○○於95年6月23日
    假釋出獄，丁○○於95年7月18日假釋出獄)。乙○○部分，
    則經臺灣桃園地方法院檢察署檢察官於84年3月17日主動簽
    分偵查，後移轉臺灣彰化地方法院檢察署繼續偵查，於84年
    8 月9日提起公訴，經合法通知、拘提未果，於84年12月2日
    經原審法院對乙○○發佈通緝，於85年2月15日暫時報結。
    嗣因乙○○在泰國躲避期間，另涉販賣毒品案件，於88年2
    月23日經南曼谷最高法院判處26年8個月確定，後又獲泰王
    二度大赦減刑，最終減為有期徒刑14年，97年2月5日刑滿出
    獄，隨即於97年2月13日被遣返臺灣時，在臺灣桃園機場當
    場遭警方逮捕緝獲。
    理  由
壹、程序方面
一、下列引用之證據，檢察官、被告、辯護人均不爭執其證據能
    力，並同意做為證據使用，故本院下列引用之證據，均有證
    據能力無誤。
二、檢察官起訴被告乙○○之犯罪事實，係指被告於81年10月2
    日共同運輸毒品走私進口之犯罪，觸犯81年7月27日公布之
    肅清煙毒條例第5條第1項運輸毒品罪，法定刑為「死刑或無
    期徒刑。」，另觸犯81年7月29日公布之懲治走私條例第2條
    第1項之私運管制物品進口罪，法定刑為「七年以下有期徒
    刑，得併科新台幣二十萬元以下罰金。」。刑法第80條追訴
    權時效之規定曾於95年7月1日有所修正，然依據刑法施行法
    第8條之1規定，於95年7月1日刑法追訴權時效修正前已經進
    行時效者，應比較修正前後之規定，適用有利行為人之法律
    。而修正前刑法第80條第1項第1款規定，本案追訴時係應為
    20年，修正後之刑法第80條第1項第1款追訴時效為30年，應
    以修正前之規定有利被告，適用修正前規定。然本案犯罪時
    間迄今尚未逾20年時效，故無追訴時效消滅問題。
三、本件起訴事實及本院認定之事實，均指81年10月2日運輸毒
    品走私進口之事實。至於被告乙○○曾於82年2月10日持有
    海洛因在泰國被逮捕，依據原審職權函請臺灣高等法院轉託
    外交部向泰國司法部門調閱被告於泰國之司法判決資料，獲
    得被告於泰國之一、二、三審判決之影本，並依法定程序委
    請特約通譯翻譯，依據第三審南曼谷最高法院西元1999年2
    月23日判決，被告因與一名泰國人及二名華人，共同持有海
    洛因三袋又二塊，並且販賣海洛因一塊270公克給一位計程
    車司機，於西元1993年2月10日凌晨在曼谷唐人街白蘭酒店
    510號房被查獲。被告於該案件中僅承認持有海洛因並吸食
    ，但警方依據共同持有及販賣海洛因之罪名加以逮捕，其中
    一名被告證述毒品是從白蘭酒店513號房查獲，並證述是向
    被告乙○○買來，價值五萬泰銖，此一證詞為高等法院所採
    信，因此認定被告乙○○與一同被捕之一名泰國人、二名華
    人是共犯，最高法院亦採相同認定，因此駁回被告乙○○之
    上訴，全案因此確定。被告於原審審理時，對於上述於經泰
    國法院判決確定之毒品案件，除仍否認販賣毒品或共同持有
    毒品，並辯稱：「（82年2月10日查獲的海洛因是誰的？）
    就是被告一【按：Mr.Arun Saeyang】的泰國人。（你在泰
    國除了82年2月10日接觸到海洛因之外，其他時間有無接觸
    到海洛因？）沒有。我承認我吸食，是被告一【按：Mr.Aru
    n Saeyang】拿給我施用的。是被告一【按：Mr.ArunSaeyan
    g】找我去的，我到了之後才知道。是被告一【按：Mr.Arun
     Saeyang】送給我施用的，我跟他不很熟，我不知道他為何
    要送給我，只有他是導遊，有時候我會給他小費。這些查獲
    的海洛因不是我要販賣的。（你在82年2月10日查獲的海洛
    因是偶然發生的？）是的，是臨時發生的。」等語，被告雖
    於本院更一審供稱「該82年2月10日的海洛因被查獲是臨時
    發生的。」等語，惟依據泰國最終確定判決認定之事實，被
    告於泰國持有毒品並販賣給其他共同被告，被告持有毒品之
    時間為82年2月10日，與本案由泰國運輸之時間為81年10 月
    2日，相距已4個月餘，且查被告在台查獲其碟影機及熱水瓶
    夾層內二處放置之扣案海洛因，均係純度為99.72%海洛因，
    而其經泰國警方查獲扣案之海洛因，則僅係純度為80.54%，
    顯見被告所辯稱「伊於西元1993元2月10日凌晨在曼谷遭查
    獲販售之毒品海洛因，與丙○○於81年10月2日遭查獲之毒
    品，均係同一時間在泰國基於販賣而販入」云云，所辯為不
    實在，又被告乙○○在本案係利用人頭夾帶毒品入台販賣以
    牟利，原擬販出之對象及地點，顯與案發後滯留泰國未歸4
    個月，另犯出售純度不同之毒品海洛因之販賣行為之販售地
    點、對象及販賣之手段態樣，顯不相同，足見被告對於1993
    年2月10日在泰國另涉毒品一案，非屬同一概括犯意，詳如
    後述理由二之（二），況被告乙○○於原審亦否認其在泰國
    有販賣毒品，顯見其在泰國82年2月10日接觸毒品，純屬偶
    然發生，可知81年10月間之販賣而販入毒品行為與被告於82
    年2月10日所犯之販賣毒品行為，顯非出於概括故意之連續
    犯，並無刑法第9條同一案件經外國判決折抵刑期之問題，
    應予敘明。
貳、實體方面
一、訊據上訴人即被告 (下稱被告)乙○○對於上開時地邀友人
    丁○○，並由丁○○另覓丙○○，一同參與運輸走私毒品海
    洛因入境，復於丙○○攜帶藏放毒品海洛因之碟影機、熱水
    瓶等物品返台通關時，遭機場海關人員查獲，並當場扣得藏
    放在上開物品內之毒品海洛因共淨重2935公克 (純度99.72%
    )等情供承不諱，惟辯稱：伊係基於販賣以牟取暴利之犯意
    ，且該次前往泰國所購買之毒品海洛因總計4公斤，其中約3
    公斤藏放在委由丙○○夾帶入境之碟影機及熱水瓶內，剩餘
    之毒品海洛因原擬與丁○○稍後共同攜帶入境，因丙○○返
    台時遭查獲，故避居泰國多日，惟盤纏已盡，遂於1993年2
    月10日凌晨基於先前販賣以營利之同一犯意，在曼谷唐人街
    將剩餘毒品海洛因販售他人時遭查獲，並遭起訴判刑云云。
二、經查：
(一)被告乙○○於81年4月間邀友人丁○○同往泰國，挾帶毒品
    海洛因返台，得其應允後，即由乙○○出資代為申辦丁○○
    護照，復由丁○○另邀丙○○參與運輸走私毒品海洛因進入
    臺灣地區，經丙○○同意後，亦由乙○○出資辦理丙○○護
    照，且為掩人耳目，由乙○○及丁○○先行前往泰國，丙○○則與其不知情之妻子李王玉梅隨後以參加達樂旅行社所組
    的泰國旅行團之方式進入泰國，乙○○並於81年10月2日將
    所購買之毒品海洛因分別藏放在碟影機、熱水瓶內，並由當
    地泰國人搭載與當地毫無淵源的丁○○前往丙○○下榻之飯
    店，將裝有海洛因之碟影機及熱水瓶交由丙○○於翌日隨同
    所參加之旅行團攜帶闖關入台，復於81年10月2日19時許，
    丙○○攜帶上開物品返台通關時，遭機場海關人員查獲，並
    當場扣得藏放在碟影機及熱水瓶內之毒品海洛因共淨重2935
    公克 (純度99.72%)等事實，業據被告於本院審理時供承不
    諱，核與證人丁○○於原審審理時結證稱：伊與乙○○一起
    講要找人去泰國帶海洛因回台灣、並以20萬元為代價要丙○○去泰國運海洛因回台等情，及證人丙○○於原審審理時證
    稱：在出國（指泰國）前一、兩個月由丁○○引薦而認識乙○○，在認識乙○○之後約一個月後，丁○○在我戶籍地住
    處附近，提到到泰國帶毒品要給20萬元代價，從開始辦護照
    起因為全部出國的程序等都是乙○○在辦理，所以認為係為
    乙○○夾帶海洛因等情亦相符合，且扣案之白粉，經送法務
    部調查局鑑定後，均係海洛因，純度均為99.72%，乃純質極
    高之海洛因，其中碟影機內之海洛因，純質淨重1845公克、
    熱水瓶夾層內之海洛因，純質淨重1090公克，亦有臺北關稅
    局扣押貨物收據及搜索筆錄及法務部調查局81年10月20日(
    81）000000000號檢驗通知書等在卷可稽（見桃園地檢署81
    偵10079卷p21、22、81偵10866卷P6、7）。再佐以，
    本件證人丙○○及其配偶李王玉梅申請護照之時間均係81年
    8 月14日委託旅行社申請，且均於81年8月15日核准發給，
    而證人丁○○之護照則早在81年4月7日即透過旅行社首次申
    請辦理，此有內政部警政署入出境管理局81年12月16日81境
    信英字第2500號函及外交部領事事務局97年5月27日領一字
    第097 5124532號函附之護照申請書影在卷可按（見桃園地
    方法院81年度重訴字第66號卷P41-43、原審卷二p10-11）。
    又81年9月24日丁○○與乙○○一同出國，及81年9月27日丙○○及其配偶李王玉梅隨團搭機前往泰國，均係丁○○及丙○○夫婦首次出國，至於被告乙○○於本案81年9月24日與
    丁○○一同前往泰國之前，已有三次出國紀錄，最近一次則
    是81年8月24日返國，此均有法務部入出境資訊連結作業及
    內政部警政署航空警察局81年11月10日81航警刑字第21357
    號函及內政部警政署入出境管理局81年12月16日81境信英字
    第2500號函附出入境紀錄等在卷可按（見原審卷一p37、桃
    園地方法院81年度重訴字第66號卷p18-19、p41、44)。依上
    開被告及證人丁○○、丙○○等護照申辦及出國期日相對照
    ，可知，被告乙○○在尋找丁○○商議夾帶毒品海洛因入台
    前，已有多次出境紀錄，而其中證人丁○○與丙○○二人護
    照之申辦日期前後差距4個月，且丙○○護照申辦後，距離
    實際出國僅1個月餘，然丁○○之護照申辦與實際出國時間
    相差則近半年，足證，被告乙○○及證人丁○○、丙○○上
    開證稱係乙○○先找尋友人丁○○運毒入台，得丁○○應允
    後，即先行出資代辦護照，事後因丁○○認為自己夾帶海洛
    因闖關風險太大，不願貿然嘗試，又介紹其朋友丙○○，並
    得丙○○同意共同加入夾帶毒品行動，遂在申辦取得丁○○
    護照後4個月，又再度出資代丙○○申辦護照等情，顯與上
    開事證相符，可知，被告乙○○籌畫利用旁人夾帶毒品入台
    之計畫進行已久。本件被告乙○○除自行出資代共同參與
    運輸毒品返國之人即證人丁○○、丙○○申辦護照外，且證
    人丁○○與丙○○在上開出國所需手續均已辦妥後，惟尚未
    成行前，即於81年9月21日24時許，在臺北市○○○路三段
    58號名人賓館903室，為警查獲吸食安非他命犯行，並扣得
    安非他命0.27公克、吸食器一組，經移送臺灣臺北地方法院
    檢察署後，檢察官准予共6萬元交保，亦由被告乙○○籌款
    為證人丙○○、丁○○二人具保，交保完畢時間為81年9 月
    22日14時30分，有臺灣臺北地方法院檢察署辦理具保程序單
    、刑事保證金收據、臺灣桃園地方法院檢察署通知繳款人乙○○領回保證金之通知函文及臺灣桃園地方法院81年度重訴
    字第66號判決書等在卷可證（見臺灣臺北地方法院檢察署81
    年度偵字第21349號卷P13、p1、臺灣桃園地方法院81年度重
    訴字第66號卷P.16-17、p193-202），又本件證人丁○○、
    丙○○在本案之前，均不曾出國，亦未曾辦理護照，且與泰
    國亦無淵源，已詳述如前，而證人丁○○於原審審理時亦證
    稱：伊不會說泰文，在泰國亦無親戚、朋友，前往泰國之日
    期是乙○○決定的、到泰國後住的地點亦由乙○○找的等情
    ，證人丙○○亦證稱並未將乙○○幫忙交保之保證金返還給
    乙○○等情，更可證明全部出國計畫及費用等確實係被告乙○○在策劃。再者，被告乙○○供稱邀請丁○○、丙○○
    參與夾帶毒品入台一事，係基於毒品夾帶成功後，用以販售
    以牟取暴利之犯意等語，除有上開關於負責挾帶運輸毒品之
    證人丁○○、丙○○相關出國所需費用、住宿安排及臨行前
    ，丁○○、丙○○二人遭查獲吸食安非他命之具保費用等，
    均由被告乙○○策劃及支付等行為可為佐證外，另依被告乙○○之入出境資料顯示，被告在證人丁○○、丙○○首度出
    國前往泰國之前，自81年2月起至同年8月24日再度入境止，
    短短半年內已有3次出國紀錄，且其中81年4月24日出境後，
    於同年7月6日始再度入境，在外停留時間逾2個月，及證人
    丁○○於所犯肅清煙毒條例案件，自泰國入境遭查獲時所供
    稱：「乙○○當初在國內委託伊代為尋覓人頭為渠赴泰國運
    輸海洛因毒品返台，伊乃向丙○○遊說，丙○○即應允，伊
    與丙○○為乙○○運輸海洛因毒品的代價，是赴泰國的旅費
    全數由乙○○支付，另運輸毒品成功後，乙○○會將毒品販
    售後利潤的三分之一給伊與丙○○朋分。」等語（見臺灣桃
    園地方法院檢察署82年度偵字第2676號卷p4正、反面)，於
    原審審理時亦證稱：「（你之前說要分給丙○○運輸海洛因
    的代價是販賣海洛因的所得三分之一或三分？）是的，我也
    不知道實際上多少錢。但是我告訴丙○○是20萬元。」等語
    ，可知，證人丁○○在尋覓丙○○參與挾帶運輸毒品海洛因
    之前，業已知悉乙○○利用伊與丙○○出國攜帶毒品入台之
    目的，係供販賣之用，又依證人丁○○在上開肅清煙毒條例
    案件，入境遭查獲時另供稱：「（問：乙○○當初有無交待
    丙○○運輸之海洛因毒品返台後要交給何人？）乙○○當初
    只交待 (由我轉述)丙○○將闖關成功之海洛因毒品放在渠
    家中，屆時再由我帶乙○○去丙○○家中拿取。」等語（見
    臺灣桃園地方法院檢察署82年度偵字第2676號卷p4反面)，
    核與證人丙○○在上開肅清煙毒條例案件，夾帶毒品闖關遭
    海關查獲時，對於遭查獲夾帶毒品海洛因之碟影機及熱水瓶
    ，返台後將交給何人時，於81年10月3日及同年月15日在調
    查站均供稱：藏有海洛因之碟影機及保溫瓶是丁○○在下榻
    飯店交付的，要求帶回台灣，並表示俟渠自泰返台後會來伊
    家中取回該碟影機及保溫瓶等情亦相吻合（見臺灣桃園地方
    法院檢察署81年度偵字第10079卷p14反面、81年度重訴字第
    66 號卷p129正反面)，以本件證人丙○○與被告乙○○並非
    熟識，一切商談均由證人丁○○出面交待，亦經證人丙○○
    、丁○○於原審證述在卷，足見，被告乙○○於成行前就走
    私成功之毒品，先暫放丙○○住處，待稍晚返台之丁○○帶
    乙○○前往丙○○住處拿取等，事前已告知丁○○，並由丁○○轉知證人丙○○，至明。徵諸本件證人丙○○夾帶入境
    之毒品海洛因，重達2935公克，且純度高達99.72%，市場價
    值菲薄，衡諸常情，任何買家既同意利用他人夾帶毒品入台
    ，對於成功入境後，該毒品之處理，亦即將委由何人出面領
    取等重要事項，當無可能事前毫無告知之理。本件依證人丁○○及丙○○甫遭查獲時所供述內容，可知，被告乙○○在
    成行前，業已要求丁○○轉告證人丙○○，一旦成功入境，
    該藏放海洛因之物品，仍將由丁○○前往領取，而丁○○亦
    將陪同乙○○前往拿取等情，均未曾提及將有任何乙○○以
    外之人，前往領取日後丙○○闖關入境之物品，且在成行前
    之一切費用及行程之安排等，亦均由乙○○支付、規劃等情
    狀，足證，本件運輸走私入台之毒品海洛因，顯係被告乙○○為己所為，被告乙○○就此部分之自白，與卷附事證相符
    ，堪予採信為真正。至於證人丙○○就本件毒品走私一案，
    既係透過丁○○之介紹而加入，且就一切事務，亦多由丁○○轉告，則關於本件走私入境之毒品主人為何人，自無知悉
    之可能，亦無法由證人丙○○自行臆測之詞，據以為被告乙○○應僅係代他人運輸走私毒品海洛因之認定，又依丁○○
    與泰國既無淵源，亦無親朋好友在泰國，更不懂泰語，與被
    告乙○○同往泰國後，雖依被告乙○○之指示，在當地泰國
    人帶同下，將藏放海洛因之碟影機及熱水瓶交付丙○○，但
    亦不曾與被告乙○○一同前往泰國買貨，且在出國前，亦不
    曾支付任何相關費用等情，可知，被告乙○○，既僅係找未
    曾有任何出國經驗之昔日友人即證人丁○○參加運輸毒品犯
    行，對於所走私入台之海洛因將如何販售，本非僅共犯運輸
    毒品之證人丁○○，所得知悉，是以，自無法僅以證人丁○○對於如何販賣等無法具體說明，即據以為被告乙○○僅係
    代他人運輸毒品之認定，附此敘明。
(二)至於被告乙○○雖辯稱伊於西元1993元2月10日凌晨在曼谷
    唐人街白蘭酒店510號房遭查獲販售之毒品海洛因，與丙○○於81年10月2日遭查獲之毒品，均係同時在泰國基於販賣
    而販入，兩者間應有連續犯關係云云。而被告於本院更一審
    審理時供稱「當時是買了四公斤的海洛因，但是泰國那邊只
    給我三千八百多克，一塊是三百五十公克，總共有十一塊，
    其中，我將一塊打碎，分別就放在三個地方，我把打碎的就
    放五塊多一點貼在碟影機，三塊多一點打碎放在熱水瓶，我
    就將五塊多一點、三塊多一點就叫丙○○他們帶回臺灣，另
    外還剩下二塊多，我留在身邊，後來我在泰國因為都沒有錢
    ，所以把剩下的賣掉。我在泰國被查獲跟本國被查獲的是同
    一批購買的。本來剩下二塊多是要與丁○○一起帶回國，但
    是丙○○被查獲了，所以，就不敢帶回國。」等語，惟查丙○○被查獲之扣案海洛因，經送法務部調查局鑑定後，均係
    純度為99.72%海洛因，乃純質極高之海洛因，其中碟影機內
    之海洛因，純質淨重1845公克、熱水瓶夾層內之海洛因，純
    質淨重1090公克，有法務部調查局以81年10月20日（81）0
    00 000000號檢驗通知書等在卷可稽，已詳如上述，而被告
    上開所稱「還剩下二塊多海洛因，留在身邊，後來在泰國被
    查獲者」，其經泰國警方查獲扣案之海洛因共重量709.3公
    克，
    純度重量為571.278公克之海洛因，則僅係純度為80.54%海
    洛因之情事，有泰國刑事判決書附卷可稽（見原審卷第138
    頁），核與上開丙○○帶回國被查獲之扣案海洛因，純度為
    99.72%海洛因，純質相較顯為較低之海洛因，則果如被告乙○○所稱其一共同時買了十一塊的海洛因，一塊是三百五十
    公克，並將其中一塊打碎，分別就放置在三個地方，何以在
    台查獲其碟影機及熱水瓶夾層內二處放置之扣案海洛因，均
    係純度為99.72%海洛因，而其經泰國警方查獲扣案之海洛因
    ，則僅係純度為80.54% ，顯見被告所辯稱「伊於西元1993
    元2月10日凌晨在曼谷遭查獲販售之毒品海洛因，與丙○○
    於81年10月2日遭查獲之毒品，均係同時在泰國基於販賣而
    販入」云云，所辯為不實在，屬事後翻異卸責之詞，並無足
    採信。且查：本件證人丁○○在所犯肅清煙毒條例一案審理
    期間之供詞，及原審審理時具結證稱時，均未曾提及乙○○
    尚持有部分毒品海洛因，又參酌證人丁○○明知本件運輸走
    私毒品一案已東窗事發，竟仍於82年3月2日始返台等情，及
    證人丁○○於原審審理時亦證稱：「（問：為何在泰國停留
    那麼久？）我自己不會辦手續。我身上沒有錢，又人生地不
    熟，我又不會說泰國話。。」、「（問：該段停留時間你的
    生活食宿何人提供？）我跟一個泰國人住在一起。」、「我
    的護照是那個泰國人拿去，他說要幫我辦理。我那段時間沒
    有碰到乙○○。」、「（問：乙○○被警察抓了之後，你有
    無去看他？）沒有。都是那個泰國人安排我的生活，是泰國
    人跟我說我才知道他被抓。」等語，及證人丁○○在泰國期
    間即乙○○尚未另涉販毒遭查獲時，請求家人匯錢之書信內
    容，（見桃園地方法院81 年度重訴字第66號卷p174-187)，
    可知證人丁○○自從丙○○返台遭查獲而停留在泰國期間，
    均未曾見被告乙○○，茍被告乙○○手上仍持有毒品，對於
    同行且無法返台之丁○○，當無棄之不顧之理，是以，被告
    乙○○辯稱於1993年2月10日在泰國另涉販毒一案之毒品海
    洛因，與本件證人丙○○遭查獲之毒品海洛因係同時販入云
    云，礙難採信為真正。又本件被告乙○○意圖販賣而販入毒
    品海洛因之販賣犯行，與被告乙○○於1993年即民國82年2
    月10日另涉販賣毒品海洛因之犯行，相隔已逾4個月，有原
    審依職權函請臺灣高等法院轉託外交部向泰國司法部門調閱
    被告於泰國之司法判決資料，獲得被告於泰國之一、二、三
    審判決之影本，並依法定程序委請特約通譯翻譯之依據第三
    審南曼谷最高法院西元19 99年2月23日判決書在卷可按，而
    被告乙○○在本案係利用人頭夾帶毒品入台販賣以牟利，原
    擬販出之對象及地點，顯與案發後滯留泰國未歸4個月後，
    另犯出售純度不同之毒品海洛因之販賣行為之販售地點、對
    象及販賣之手段態樣，顯不相同，足見被告對於1993年2月
    10 日在泰國另涉毒品一案，純屬偶然，足見，上開二個販
    賣行為販賣意圖之發生，並非同一，顯非基於概括犯意下所
    為，自無刑法修正前連續犯之裁判上一罪之適用。被告乙○○此部分辯解，乃事後飾卸之詞，委無足採。
(三)綜上所述，本件被告乙○○意圖販賣而販入毒品海洛因，並
    與丁○○、李全何共同運輸走私海洛因進入台灣以牟利等事
    證已臻明確，犯行洵堪認定。
三、論罪部分：
(一)按海洛因係肅清煙毒條例第2條所稱之毒品，且為懲治走私
    條例公告管制物品項目及其數額甲類第4項之管制進出口物
    品，依上開公告丁項之規定自淪陷區私運物品進入本國自由
    地區，其私運之物品以管制物品論，屬甲項及乙項之物品不
    限數額。又懲治走私條例於91年6月26日公布修正，其中第2
    條第1項私運管制物品進口、出口逾公告數額者之罪，其刑
    度修正為「處7年以下有期徒刑，得併科新臺幣3百萬元以下
    罰金」，較之修正前「處7年以下有期徒刑，得併科新臺幣
    20萬元以下罰金」之規定（95年5月30日修正僅刪除第2項常
    業犯之規定，上開第1項之規定未予修正），自以91年6月26
    日公布修正前之懲治走私條例有利於被告，依刑法第2條第1
    項前段之規定，應適用行為時之舊法。
(二)肅清煙毒條例業於87年5月20日經修正公布為「毒品危害防
    制條例」，並於同年5月22日生效。又肅清煙毒條例係刑法
    第20章鴉片罪之特別法，雖於87年5月20日修正名稱為「毒
    品危害防制條」，但僅係修正法規名稱及條文，並未廢止其
    法，故自仍應就修正前後比較新舊法之適用。行為時肅清條
    例第5條第1項規定：「販賣、運輸、製造毒品、鴉片或麻煙
    者，處死刑或無期徒刑」，而毒品危害防制條例第4條第1項
    規定：「製造、運輸、販賣第一級毒品者，處死刑或無期徒
    刑；處無期徒刑者，得併科新臺幣1千萬元以下罰金」，以
    適用肅清煙毒條例之規定有利於被告，依刑法第2條第1項前
    段之規定，亦應適用行為時肅清煙毒條例之規定。
(三)被告行為後，刑法亦經修正公布，而於95年7月1日生效施行
    ，關於本件情形：
  １、刑法第55條牽連犯之規定業已刪除，刪除後，數行為將予
      分論併罰，而數罪併罰之結果較論以牽連犯之裁判上一罪
      之情形為重。經比較新舊法結果，自以行為時舊法之規定
      有利於被告，自應適用舊法之規定，亦即仍依牽連犯之規
      定論處。
  ２、刑法第28條亦經修正，以被告基於共同犯罪聯絡及行為分
      擔已著手實行犯罪而言，適用修正前後之規定並無不同，
      並無比較新舊法之問題（最高法院95年度台上字第5589
      、5669號判決參照）。
  ３、關於想像競合犯之規定，刑法第55條於修正後於但書增訂
      想像競合從一重處斷時，不得科以較輕罪名所定最輕本刑
      以下之刑，但此為法理之明文化，非屬法律之變更，並無
      比較新舊法之問題。
(四)核被告乙○○所為，係犯行為時肅清煙毒條例第5條第1項運
    輸毒品罪、販賣毒品既遂罪、行為時懲治走私條例第2條第1
    項私運管制物品進口罪。其非法持有毒品海洛因之低度行為
    ，已為運輸、販賣毒品海洛因之高度行為所吸收，不另論罪
    。被告乙○○與丁○○、丙○○，就運輸及私運毒品海洛因
    部分，有犯意聯絡，並由丙○○夾帶毒品入境，為共同正犯
    。而其運輸毒品及私運管制物品進口罪，係一行為觸犯數罪
    名之想像競合犯，應從一重之運輸毒品罪論處（最高法院73
    年度台覆字第17號判例參照）。就販賣毒品海洛因部分，按
    肅清煙毒條例第5條第1項之販賣毒品罪，固不以販入之後復
    行賣出為構成要件，但以營利為目的，將毒品購入或將毒品
    賣出，有一於此，其犯罪即經完成，均不得視為未遂。從而
    本件被告意圖營利而販入上開海洛因後，自應認已成立販賣
    毒品既遂罪。被告上開所犯運輸毒品及販賣毒品二罪間，具
    有方法與結果之牽連關係，應依修正前刑法第55條之規定，
    從一重依販賣毒品既遂罪處斷。公訴人雖未就被告販賣毒品
    犯行起訴，惟此部分與已起訴成罪之運輸毒品罪犯行，具有
    牽連犯之裁判上一罪之關係，自為起訴效力所及，本院自得
    併予審理。
四、原審認被告罪證明確，因予論罪科刑，固非無見，惟本案被
    告所為係犯販賣毒品及共同運輸毒品二罪，應依法從情節較
    重之販賣毒品罪處斷。原判決疏未論及本件被告與丁○○、
    丙○○所共同運輸者係大量且純度高之毒品海洛因，該毒品
    市價高，依負責夾帶走私者，係由乙○○邀其好友丁○○，
    並由丁○○介紹其友人丙○○一同參與，被告本人亦前往泰
    國監視毒品之交付，回國後貨物之領取亦為被告乙○○親為
    等情以觀，該批毒品若非被告乙○○基於營利所販入，實難
    想見，豈有出資者，在泰國既不曾同行，對於夾帶毒品者回
    國後之毒品交付亦不加以介入，即任意將該高額毒品交付乙○○等人，並任由丙○○持有，而無任何管控，顯悖於常理
    。原審未予研求，遽認被告僅成立共同運輸毒品罪，就起訴
    效力所及之販賣毒品部分犯行恝置不論，顯有不當。被告上
    訴意旨，辯稱係基於概括犯意，而犯本件販賣毒品及與本案
    相距已逾4個月後之販賣毒品犯行，並指摘原判決不當，雖
    無可取，為無理由，惟原審判決既有上開可議之處，自應由
    本院將原判決予以撤銷改判。爰審酌被告乙○○於本案之前
    ，雖只有於76年間因妨害自由案件經判處罰金之前科，素行
    尚可，然意圖販賣毒品牟利，而與丁○○、丙○○共同自泰
    國運輸走私回臺之毒品數量高達2935公克，且係純度高達99
    .7 2%之純質極高之海洛因，一旦成功對社會所生危害亦深
    ，尤其犯罪手法是利用人性貪婪弱點，以20萬元利潤慫恿證
    人丙○○從事最危險的闖關行動，自己則躲在幕後坐收漁利
    ，犯後態度不佳等一切情狀，量處無期徒刑，並依法諭知褫
    奪公權終身，以示懲儆。
五、至於扣案海洛因2935公克部分，按修正前之肅清煙毒條例第
    12條前段所規定之查獲煙毒，沒收銷燬之，乃刑法第38條第
    1項第1款之特別規定；故此所稱查獲之煙毒或毒品，係指有
    罪判決書於事實欄內，已經認定為被告有罪事實之煙毒或毒
    品，即足當之，不以經當場搜索扣押者為必要，倘未能證明
    業已滅失，即應依上揭特別規定，諭知沒收並銷燬之，要難
    就未扣押之煙毒或毒品，予以割裂適用，另依刑法第38條第
    1項第1款之規定僅宣告沒收而未諭知銷燬。（最高法院88年
    度台上字第41 57號、87年度台上字第1939 號、90年度台上
    字第471號、93年度台上字第5088號判決意旨可資參照）本
    件扣案之毒品海洛因2935公克，基於共同犯罪行為，應由各
    共同正犯各負全部責任之理論，仍應諭知沒收銷燬之。另外
    扣案碟影機、熱水瓶等犯罪工具，依肅清煙毒條例第13條第
    1項規定：「犯第五條、第七條、第八條之罪者，其供犯罪
    所用或因犯罪所得之財物，均沒收之。」，固為刑法之特別
    規定，採義務沒收主義，但上開法條既無「不問屬於犯人與
    否，沒收之。」之規定，仍應以該物品屬於犯人所有者為限
    ，始應予以沒收，庶符沒收制度之基本原則（90年度台上字
    第626號判決意旨相同）。本案並無證據顯示碟影機、熱水
    瓶屬於被告乙○○或共犯所有，故不宣告沒收，併予敘明。
據上論結，應依刑事訴訟法第369條第1項前段、第364條、第299
條第1項前段，行為時肅清煙毒條例第5條第1項、第12條前段、
行為時懲治走私條例第2條第1項、刑法第2條第1項前段、第11條
、第28條、第36條、第37條第1項、修正前第55條，判決如主文
。
本案經檢察官甲○○到庭執行職務。
中    華    民    國    98    年    6    月    23    日
            刑事第二庭    審判長法  官  李  璋  鵬
                                法  官  胡  忠  文
                                法  官  蕭  錦  鍾
以上正本證明與原本無異。
如不服本判決應於收受送達後10日內向本院提出上訴書狀，其未
敘述上訴之理由者，並得於提起上訴後10日內向本院補提理由書
（均須按他造當事人之人數附繕本）「切勿逕送上級法院」。
                                書記官  吳  雅  菁
中    華    民    國    98    年    6     月    23    日


司法院資訊處製作；財團法人民間司法改革基金會備份。
